臺灣臺中地方法院民事判決　95年度訴字第3077號
原　　　告　庚○○
　　　　　　辛○○
　　　　　　己○○
　　　　　　壬○○○
　　　　　　戊○○
　　　　　　丁○○
上6人共同
訴訟代理人　陳世川律師
複　代理人　子○○
被　　　告　癸○○
被　　　告　卡爾世達股份有限公司
法定代理人　丙○○
訴訟代理人　甲○
　　　　　　乙　○
上列當事人間刑事附帶民事訴訟請求損害賠償事件，經刑事庭裁
定移送本院審理（95年度交附民字第315號），本院於民國95 年
1月25日言詞辯論終結，判決如下：
    主    文
被告應連帶給付原告辛○○新台幣壹萬貳仟捌佰元，及自民國九
十五年十月三日起至清償日止，按年息百分之五計算之利息。
原告庚○○、己○○、壬○○○、戊○○、丁○○之訴及假執行
之聲請均駁回。
原告辛○○其餘之訴駁回。
訴訟費用由原告辛○○負擔百分之二十四、庚○○、己○○、壬○○○、戊○○、丁○○各負擔百分之七十五，餘由被告連帶負
擔。
本判決原告辛○○勝訴部分得假執行。但被告卡爾世達股份有限
公司如以新台幣壹萬貳仟捌佰元為原告辛○○預供擔保，得免為
假執行。
原告辛○○其餘假執行之聲請駁回。
    事實及理由
一、原告起訴主張：被告癸○○為被告卡爾世達股份有限公司之
    受僱人。被告癸○○於民國（下同）95年3 月23日上午8 時
    45分許，駕駛車牌號碼：ＢＬ－6111號自用小客車，沿臺中
    市○○路，由惠中路往惠來路方向行駛，途經青海路2 段16
    0 號前之路段時，應注意車前狀況，採取必要之安全措施，
    而依當時天候晴、日間自然光線、路面乾燥、無障礙物、視
    距良好等情況，並無不能注意之情形，竟疏未注意車前狀況
    ，適行人黃英亦疏未注意左方來車，貿然從馬路之右邊穿越
    青海路車道，被告癸○○見狀避煞不及，致其所駕駛之上開
    自用小客車右前側撞及被害人黃英，以致黃英倒地，因而受
    有頭部外傷併顱骨骨折、顱內出血、及左側肋骨骨折併血胸
    等傷害，嗣經送醫救治後，延至同年3 月26日晚上10時34分
    不治死亡。黃英死亡後，原告辛○○為黃英辦理殯葬事宜，
    支出殯葬費用新台幣（下同）282,000元。原告辛○○係黃
    英之配偶，原告己○○、庚○○、壬○○○、戊○○、丁○○係黃英之子女，因黃英之死亡精神上受有極大痛苦。另被
    告卡爾世達股份有限公司為被告癸○○之僱佣人，本件車禍
    發生時，正逢被告癸○○駕駛汽車訪查客戶、推銷產品途中
    ，被告癸○○之駕駛行為應認為包括於推銷之業務行為中，
    亦即屬執行職務中，被告卡爾世達股份有限公司自應依民法
    第188條第1項負僱佣人連帶賠償之責。被告癸○○、卡爾世
    達股份有限公司應連帶賠償原告辛○○2,00 0,000元及賠償
    原告己○○、庚○○、壬○○○、戊○○、丁○○每人各1,
    000, 000元之精神慰撫金，惟於本次車禍中，原告等人自認
    被害人本身有2成之過失責任，是原告辛○○僅向被告2人連
    帶求償1,825,600元（2,282,000×0.8＝1,825,600），扣除
    原告辛○○已領取強制責任險保險金500,000元，被告應連
    帶給付原告辛○○1,325,600元（1,825, 600－500,000＝1,
    325,600）；原告己○○、庚○○、壬○○○、戊○○、丁○○僅向被告2人連帶求償800, 000元（1,000,000×0.8＝
    800,000），扣除原告等已領取強制責任險保險金各200,000
    元，被告應連帶給付己○○、庚○○、壬○○○、戊○○、
    丁○○各600,000元（800, 000－200,00 0＝600,000），為
    此爰依民法第184條第1項前段、第192條第1項、第194條、
    第188條第1項前段之規定，聲明求為判決被告連帶賠償原告
    等所受上開損害及均自起訴狀繕本送達被告之翌日起至清償
    日止，按年息5%計算之利息，並陳明願供擔保請准宣告假執
    行。
二、被告癸○○則以：被害人黃英對於事故之發生，亦與有過失
    ，原告所請求之慰撫金則過高等語，資為抗辯；並聲明：原
    告之訴駁回。
三、被告卡爾世達股份有限公司則辯以：被告癸○○雖為其所僱
    用之人，但於車禍肇事當時，並非上班時間，與執行被告公
    司之職務無關，原告主張癸○○於事故當時，係在駕駛車訪
    查客戶，推銷產品路途中，顯與事實不符。被告公司對癸○○之行為不須負連帶賠償責任。又被害人黃英因疏於注意左
    右來車，即貿然從馬路旁邊穿越青海路車道，顯亦與有過失
    ，同為肇事主因，應負百分之50的過失責任，爰依過失相抵
    的規定，請求減免賠償。復原告等分別請求2,000,000 元及
    1,000,000 元之精神損害賠償，亦顯屬過高，請求予酌減等
    語，資為抗辯；並聲明：（一）原告之訴駁回。（二）如受
    不利之判決，願供擔保請准宣告免為假執行。
四、兩造不爭執之事實︰
（一）被告癸○○為被告卡爾世達股份有限公司之受僱人。被告
      癸○○於民國95年3 月23日上午8 時45分許，駕駛車牌號
      碼：ＢＬ－6111號自用小客車，沿臺中市○○路，由東向
      西方向行駛，途經青海路二段160 號前時，本應注意車前
      狀況，採取必要之安全措施，而依當時情況，並無不能注
      意之情形，竟疏未注意車前狀況，適行人黃英亦疏未注意
      左右來車，即貿然從馬路旁邊自右向左穿越青海路車道，
      癸○○見狀避煞不及，癸○○所駕駛之上開自用小客車遂
      將黃英撞倒於地，致黃英受有頭部外傷併顱骨骨折及顱內
      出血、左側肋骨骨折併血胸等傷害，經送醫救治後，延至
      同年3 月26日晚上10時34分不治死亡。
（二）黃英因系爭車禍死亡，原告辛○○已支出殯葬費用新台幣
      （下同）282,000 元。
（三）因系爭車禍，原告辛○○已領取強制險之理賠金500,000
      元，原告己○○、庚○○、壬○○○、戊○○、張柏青，
      各已領取強制險之理賠金200,000 元。
五、經查：被告癸○○於95年3 月23日上午8 時45分許，駕駛車
    牌號碼：ＢＬ－6111號自用小客車，沿臺中市○○路，由惠
    中路往惠來路方向行駛，途經青海路2 段160 號前之限速50
    公里路段時，應注意車前狀況，採取必要之安全措施，且不
    得超速行駛，而依當時天候晴、日間自然光線、路面乾燥、
    無障礙物、視距良好等情況，並無不能注意之情形，竟疏未
    注意車前狀況，且貿然以時速5 、60公里之速度超速行駛，
    適行人黃英亦疏未注意左方來車，貿然從馬路之右邊穿越青
    海路車道，癸○○見狀避煞不及，致其所駕駛之上開自用小
    客車右前側撞及黃英，以致黃英倒地，因而受有頭部外傷併
    顱骨骨折、顱內出血、及左側肋骨骨折併血胸等傷害，嗣經
    送醫救治後不治死亡之事實，及刑事部份癸○○因過失致死
    之行為，經本院刑事庭判處有期徒刑1 年等情，有道路交通
    事故現場圖、道路交通事故調查報告表（一）（二）、現場
    照片4 張、診斷證明書、相驗屍體證明書、驗斷書及勘驗筆
    錄等件附刑事卷足憑，並經本院調閱95年交易字第586 號刑
    事卷查明屬實。又經台灣省台中市車輛行車事故鑑定委員會
    鑑定肇事原因：「被害人於禁止穿越路段未注意左方來車，
    不當穿越道路，為肇事主因。被告駕駛自小客車超速行駛，
    遇狀況煞車不及，為肇事次因」，亦有鑑定書1 紙附卷可參
    ，是被告癸○○因過失不法侵害黃英致死，應負侵權行為損
    害賠償責任，可以認定。是以本件爭點為：（一）卡爾世達
    股份有限公司是否應負僱用人之責任？（二）原告得請求被
    告給付損害賠償額為若干？（三）因被害人黃英於本件事故
    發生與有過失，得酌減賠償金額為若干？
（一）按因故意或過失，不法侵害他人權利者，負損害賠償責任
      ；又不法侵害他人致死者，對於支出醫療或殯葬費之人，
      亦應負損害賠償責任；不法侵害他人致死者，被害人之配
      偶、子女，雖非財產上之損害，亦得請求賠償相當之金額
      ，民法第184條1項前段、第192條第1項、第194條分別定
      有明文。本件黃英係因被告癸○○駕駛自小客車超速行駛
      ，遇狀況煞車不及，致遭撞及而死亡，業如前述，則原告
      請求癸○○負損害賠償責任，依上開條文規定，自屬有據
      。
（二）又按受僱人因執行職務，不法侵害他人之權利者，由僱用
      人與行為人連帶負損害賠償責任，民法第188 條第1 項前
      段定有明文。原告主張被告癸○○為被告卡爾世達股份有
      限公司之員工，於駕車上班途中肇事，因認癸○○之行為
      與其業務有直接關係，屬執行職務之範圍，卡爾世達股份
      有限公司應就癸○○之過失行為負連帶賠償責任等語，此
      則為卡爾世達股份有限公司所否認。查癸○○為受僱於卡
      爾世達股份有限公司之職員，駕駛自用小客車於上班途中
      肇事等情，此為被告所是認。而民法第188條第1項前段之
      適用，以受僱人於執行職務時，不法侵害他人之權利為要
      件。按「民法第18 8條第1項所謂受僱人因執行職務不法
      侵害他人之權利，不僅指受僱人因執行其所受命令，或委
      託之職務自體，或執行該職務所必要之行為，而不法侵害
      他人之權利者而言，即受僱人之行為，在客觀上足認為與
      其執行職務有關，而不法侵害他人之權利者，就令其為自
      己利益所為亦應包括在內。」（最高法院42年度台上字第
      1224號判例參照）、「民法第18 8條第1項所謂受僱人因
      執行職務不法侵害他人之權利，不僅指受僱人因執行其所
      受命令，或委託之職務自體，或執行該職務所必要之行為
      而言，即濫用職務或利用職務上之機會及與執行職務之時
      間或處所有密切關係之行為，其在外形之客觀上足認為與
      執行職務有關，而不法侵害他人之權利者，即令其係為自
      己利益所為之違法行為，亦應包括在內。」（最高法院91
      年度台上字第2627號判決參照）。則0法第188條第1項前
      段所稱之執行職務，應可包括：(一)受僱人受僱行使之職
      務自體；(二)雖非受僱行使職務自體，但為附隨於業務上
      之行為；(三)客觀上與其執行職務之時間、處所有密切關
      係之行為；(四)濫用職務，為僱用人所得預見，事先可加
      防範之行為。本件觀諸肇事時發生之情狀，被告癸○○駕
      車上班途中，雖非卡爾世達股份有限公司委託職務自體，
      然其駕車上下班，此一行為與所委託執行之職務，在時間
      上、處所上均密切相關；卡爾世達股份有限公司藉由僱用
      癸○○而擴張其活動範圍，並享受其利益，相對而言，其
      對癸○○每日駕車上下班可能肇致之損害亦應可預見，且
      非不可採取相當之預防措施因應，則癸○○駕車上下班之
      行為，足認為係屬執行職務之行為。原告主張卡爾世達股
      份有限公司應依民法第188條第1項前段規定與癸○○連帶
      負損害賠償責任，應屬可採。
（三）原告得請求損害賠償之金額各為何？
    原告辛○○係被害人黃英之配偶，原告庚○○、己○○、壬○○○、戊○○、丁○○則係黃英之子女，業如前述，則原
    告請求被告連帶負損害賠償責任，揆諸上開規定，並無不合
    。兩造就損害賠償額部分，簡化爭點，協議如下：
    1.殯葬費用部分：
      原告辛○○因被害人黃英死亡，支出殯葬費用282,000 元
      ，被告就此部分不爭執，自堪信為真，應予准許。
    2.精神慰撫金部分：
      本件車禍之被害人為原告辛○○之妻及其餘5 名原告之母
      ，其等因被告之不法侵權行為而死亡，自令原告等悲慟萬
      分，精神上痛苦難堪，原告6人請求被告連帶賠償因而所
      受非財產上之損害即精神慰撫金，洵屬有據。經查，原告
      辛○○為師範學院畢業，現已退休；原告庚○○為國中畢
      業，從事業務，每月收入大約30,000元；原告己○○為大
      學畢業，現職業為教書，每月薪資約50,000元；原告壬○○○係高職畢業，為家庭主婦；原告戊○○為大學畢業，
      現職業為教書，每月薪資約50,000元；原告張丁○○是專
      科畢業，從事業務，每月收入大約35,000元；被告癸○○
      為大專畢業，目前在被告卡爾世達股份有限公司擔任業務
      員，每月收入大約24,000元等情，分別據兩造所陳明。又
      被告癸○○名下無財產，原告等人之財產狀況，則分別有
      兩造之稅務電子閘門所得調件明細表附卷可稽。本院斟酌
      兩造前述之身分地位、教育程度、經濟能力，及被告癸○○之一時疏忽竟致原告等與至親之被害人天人永隔，及原
      告辛○○年事已高，驟失相互扶持之伴侶，精神上所受打
      擊，應高於另5名或已自組家庭、或有兄弟姊妹陪伴，且
      有自行謀生能力之原告，是原告辛○○與另5名原告所受
      精神上痛苦程度不同，得請求被告連帶賠償慰撫金之數額
      自當有別等一切情狀，認原告辛○○請求被告連帶賠償慰
      撫金1,00 0,000元，另5名原告各請求被告連帶賠償慰撫
      金500,00 0元，均堪稱允當，應予准許。
（四）再查，本件車禍，被告癸○○固有過失責任，然被害人黃
      英於禁止穿越路段未注意左方來車不當穿越道路，有違反
      道路交通安全規則第134條第3款：「在禁止穿越、劃有分
      向限制線、設有劃分島或護欄之路段或三快車道以上之單
      行道，不得穿越道路」規定，亦有疏失，經上開鑑定委員
      會鑑定結果，認黃英係本件車禍肇事主因一節，有前開鑑
      定報告可稽，被告主張減輕其賠償責任，依民法第217條
      第1項規定，自屬有據。本院審酌上開被告癸○○及被害
      人黃英肇事情況，認被告癸○○應負擔10分之4之肇事責
      任，被害人應負擔10分之6之肇事責任，並按此比例，減
      輕被告之賠償責任。綜上，被告對於本件車禍應連帶負之
      賠償金額為：原告辛○○部分為512,800元 (｛282,000＋
      1,000,000｝元×4/10=512, 800元)、其他原告各為200,
      000元（500,000元×4/10=200,000元)。
（五）再按保險人依強制汽車責任保險法規定給付之保險金，視
      為加害人或被保險人損害賠償金額之一部分；加害人或被
      保險人受賠償請求時，得扣除之，又強制汽車責任保險法
      稱之受益人在死亡給付時，受給付之受益人為受害人之繼
      承人，強制汽車責任保險法第30條、第10條第2 款分別定
      有明文。從而保險人所給付受益人之保險金，可視為被保
      險人或加害人所負損害賠償金額之一部分，受害人倘已自
      保險金獲得滿足，自不得又對被保險人或加害人再事請求
      （最高法院90年度台上字第825 號判決意旨可參）。查因
      本件車禍原告辛○○已領取強制險之理賠金500,000 元，
      原告己○○、庚○○、壬○○○、戊○○、丁○○，各已
      領取強制險之理賠金200,000元一節，為兩造所不爭，是
      原告請求有理由之金額，應再扣除此部分之金額。即原告
      請求金額經扣除強制汽車責任保險金後，辛○○得請求金
      額為12,800元（512,800-500,000=12,800），其餘原告已
      無餘額得請求（200,000－200,000＝0）。
六、從而，原告分別本於侵權行為法律關係，原告辛○○請求被
    告連帶給付12,800元，及自起訴狀繕本送達翌日即95年10月
    3 日起，至清償日止，按年息百分之5 計算之利息，為有理
    由，應予准許。逾此範圍之請求，則無理由，應予駁回。其
    餘原告雖各得請求精神慰藉金20 0,000元，但應扣除各領得
    強制汽車責任保險金200,000 元，已無餘額，故其餘原告之
    請求應予駁回。
七、本件判決基礎已臻明確，兩造其餘攻擊防禦方法及訴訟資料
    經本院審酌後，核與判決不生影響，無一一論述之必要，併
    予敘明。
八、通常程序所命給付之金額未逾500,000 元之判決，法院應依
    職權宣告假執行，民事訴訟法第389 條第1 項第5 款定有明
    文，依上開規定，本件原告辛○○勝訴部分，本院自應依職
    權宣告假執行。又被告卡爾世達股份有限公司陳明願供擔保
    ，請准宣告免為假執行，爰宣告被告卡爾世達股份有限公司
    如提供主文所示之擔保金額後得免為假執行。因本件原告辛○○勝訴部分本應依職權宣告假執行，故原告辛○○雖陳明
    願供擔保聲請假執行，即核無必要再命供擔保始得假執行，
    至於原告辛○○其餘敗訴部分及其餘原告所為假執行之聲請
    ，因該部分訴之駁回而失所依據，自不應准許，併予駁回之
    。
九、據上論結，原告之訴為一部有理由、一部無理由，依民事訴
    訟法第78條、第79條、第85條第1項、第85條第2項、第389
    條第1項第5款、第392條第2項，判決如主文。
中　　華　　民　　國　　96　　年　　2　  　月　　8　　日
                  民事第四庭    法  官　郭佳瑛
 正本係照原本作成。
如對本判決上訴，須於判決送達後20日內向本院提出上訴狀。
中　　華　　民　　國　　96　　年　　2　　月　　  8　　日
                                書記官　謝明倫
